【裁判字號】    98,易,1211
【裁判日期】    981230
【裁判案由】    詐欺
【裁判全文】
臺灣桃園地方法院刑事判決              98年度易字第1211號
公  訴  人  臺灣桃園地方法院檢察署檢察官
被      告  乙○○
上列被告因詐欺案件，經檢察官提起公訴（98年度偵字第16140
號）及移送併辦（臺灣臺北地方法院檢察署98年度偵字第23435
號、臺灣基隆地方法院檢察署98年度偵字第3748、3791號），本
院判決如下：
    主  文
乙○○幫助意圖為自己不法之所有，以詐術使人將本人之物交付
，處有期徒刑肆月，如易科罰金，以新臺幣壹仟元折算壹日。
    事  實
一、乙○○明知申請帳戶使用係輕而易舉之事，一般人無故取得
    他人金融帳戶使用之行徑常與財產犯罪之需要密切相關，而
    可預見將帳戶提供他人使用，可能使他人遂行不法所有意圖
    用以詐騙他人，又對於提供帳戶予他人使用雖無必引發他人
    萌生犯罪之確信，但仍以縱若有人持以犯罪亦不違反其本意
    ，而基於幫助他人詐欺取財之不確定故意，於民國98年6 月
    11日某時，在基隆市七堵區某便利商店內，以宅即便託運方
    式將其申辦之華南商業銀行七堵分行帳號000000000000號帳
    戶（下稱華南銀行七堵分行帳戶）之存摺影本、金融卡、密
    碼等金融資料交付予某真實姓名年籍不詳自稱「黃經理」之
    成年人，藉此幫助「黃經理」及其所屬詐騙集團達到向他人
    詐取財物之目的。嗣「黃經理」與該詐欺集團所屬成年成員
    共同基於意圖為自己不法所有之犯意聯絡，而為以下犯行：
（一）於98年6 月15日假借拍賣網站張貼販賣「SONY VGN-CR356
      /P 14.1 吋筆記型電腦」之虛偽訊息，致上網瀏覽該網頁
      之楊美珠陷於錯誤下單訂購，並於當日將新臺幣（下同）
      10,000元匯至乙○○之上開華南銀行七堵分行帳戶內，而
      該款項旋遭該詐欺集團成員提領一空。
（二）於98年6 月16日某時，經由某網際網路聊天室，向當時正
      在桃園縣觀音鄉住處上網之甲○○佯稱：若想與聊天女子
      「小貝」見面，就必須先至自動櫃員機依指示操作以確認
      身分，致使甲○○不疑有他而陷於錯誤，旋於98年6 月16
      日晚間9 時36分及98年6 月17日凌晨1 時4 分許，在桃園
      縣中壢市○○路上之華南商業銀行自動提款機前依指示操
      作，分別將28,000元、30,000元匯至乙○○之上開華南銀
      行七堵分行帳戶內，而該款項旋遭該詐欺集團成員提領一
      空。
（三）於98年6 月16日某時，經由某網際網路聊天室，向當時正
      在新竹縣關西鎮住處上網之陳駿杰佯稱：若想與聊天女子
      「心慈」見面援交，就必須先至自動櫃員機依指示操作以
      確認身分，致使陳駿杰不疑有他而陷於錯誤，旋於98年6
      月16日晚間9 時56分、10時4 分及98年6 月17日凌晨1 時
      12分許，在某華南商業銀行自動提款機前依指示操作，分
      別將38,000元、1,000 元、15,000元匯至乙○○之上開華
      南銀行七堵分行帳戶內，而該款項旋遭該詐欺集團成員提
      領一空。
（四）於98年6 月16日下午5 時許，撥打電話與蕭人豪，佯稱為
      國稅局人員，並以需匯款5000元至指定帳戶才能付清貸款
      為由，致使蕭人豪不疑有他而陷於錯誤，旋於98年6 月16
      日晚間10時7 分許，在臺北縣新店市○○路某華南商業銀
      行自動提款機前，將5,000 元匯至乙○○之上開華南銀行
      七堵分行帳戶內，而該款項旋遭該詐欺集團成員提領一空
      。嗣經楊美珠、甲○○、陳駿杰、蕭人豪先後發覺受騙而
      分別報警處理，始經警循線查悉上情。
二、案經甲○○訴由桃園縣政府警察局大園分局報告臺灣桃園地
    方法院檢察署檢察官偵查起訴，暨由楊美珠訴由臺北市政府
    警察局文山一分局報告臺灣臺北地方法院檢察署檢察官、陳
    駿杰訴由新竹縣警察局新埔分局報告臺灣基隆地方法院檢察
    署檢察官、蕭人豪訴由基隆市警察局第三分局報告臺灣基隆
    地方法院檢察署檢察官偵查後移送併案審理。
    理  由
一、證據能力方面：
（一）按被告以外之人於審判外之陳述，雖不符前4 條之規定，
      而經當事人於審判程序同意作為證據，法院審酌該言詞陳
      述或書面陳述作成時之情況，認為適當者，亦得為證據；
      當事人、代理人或辯護人於法院調查證據時，知有第159
      條第1 項不得為證據之情形，而未於言詞辯論終結前聲明
      異議者，視為有前項之同意，刑事訴訟法第159 條之5 就
      此定有明文。而本案所引用之供述證據，經本院依法踐行
      調查證據程序，公訴人、被告均不爭執各該供述證據之證
      據能力，且迄本院言詞辯論終結前未就供述證據之證據能
      力聲明異議，又查無依法應排除其證據能力之情形，是後
      述所引用供述證據之證據能力均無疑義，依法自有證據能
      力，均得作為本案證據，先予敘明。
（二）華南商業銀行七堵分行98年6 月24日覆函暨其附件開戶基
      本資料及存款往來明細表、宅急便顧客收執聯影本1 紙（
      見桃園地檢98年度偵字第16140 號卷第13至16頁、第30頁
      ）；被害人楊美珠之郵局帳戶存摺影本、露天拍賣網站網
      頁列印資料（見臺北地檢98年度偵字第23435 號卷第12至
      13頁、第18頁）；被害人甲○○、陳駿杰、蕭人豪之匯款
      明細表（見桃園地檢98年度偵字第16140 號卷第24頁，基
      隆地檢98年度偵字第3748號卷第15頁；基隆地檢98年度偵
      字第3791號卷第9 頁），均與本案事實具有自然關聯性，
      復屬書證性質，且查無事證足認有違背法定程式或經偽造
      、變造所取得之情事，況公訴人及被告對此部分之證據能
      力亦不爭執，是堪認均有證據能力，附此敘明。
二、訊據被告乙○○固坦承其有於上揭時、地將其上開華南銀行
    七堵分行帳戶之存摺、提款卡及密碼等資料以宅即便托運方
    式交予「黃經理」之人，惟矢口否認有何幫助詐欺之犯行，
    辯稱：伊因為要辦理貸款，依報載貸款廣告之電話撥打聯絡
    後，對方要求伊將銀行帳戶之存摺、提款卡及密碼等資料寄
    至指定地點以供申請貸款之用，伊才會把上開華南銀行七堵
    分行帳戶之存摺、提款卡及密碼交給對方，並不知道對方利
    用其帳戶作為詐欺之用云云。惟查：
（一）被害人楊美珠、甲○○、陳駿杰、蕭人豪等人於上揭時、
      地，分別遭詐騙集團成員施以上揭詐術而陷於錯誤，而於
      上揭匯款時間，將其等所有之款項匯入被告乙○○上開華
      南銀行七堵分行帳戶內等情，業據證人即被害人楊美珠、
      甲○○、陳駿杰、蕭人豪等人於警詢中證述明確，復有被
      害人楊美珠之郵局帳戶存摺影本、露天拍賣網站網頁列印
      資料（見臺北地檢98年度偵字第23435 號卷第12至13頁、
      第18頁）；被害人甲○○、陳駿杰、蕭人豪之匯款明細表
      （見桃園地檢98年度偵字第16140 號卷第24頁，基隆地檢
      98年度偵字第3748號卷第15頁；基隆地檢98年度偵字第37
      91號卷第9 頁）；華南商業銀行七堵分行98年6 月24日覆
      函暨其附件開戶基本資料及存款往來明細表（見桃園地檢
      98年度偵字第16140 號卷第13至16頁）在卷可稽，足證被
      害人楊美珠、甲○○、陳駿杰、蕭人豪等人遭詐騙之前開
      款項，確均匯入被告所提供之上開華南商業銀行七堵分行
      帳戶，是該帳戶確有供詐騙集團作為實施詐欺犯行之用無
      訛。
（二）被告雖辯稱其係因欲辦理貸款，依報載貸款廣告之電話撥
      打聯絡後，對方說要繳交帳戶存摺、提款卡及密碼後才能
      借錢，伊才會交付前開帳戶之存摺、提款卡及密碼，伊當
      時並沒有想到對方會拿去作詐騙使用云云，並提出宅急便
      顧客收執聯影本1 紙為證。惟衡諸銀行貸款業務之常情，
      辦理貸款之金融機構或理財公司是否應允貸款，所應探究
      者，乃係被告之資力、信用及償還能力為何，不論如何，
      均毋需提供個人帳戶之存摺、提款卡及密碼，換言之，銀
      行除要求貸款人提供相關身分證明及財力證明資料外，並
      無要求貸款人提供自己帳戶之存摺、提款卡及密碼作為審
      核之可能；又金融存款帳戶，事關存戶個人財產權益之保
      障，與存戶之印鑑章、提款卡結合，其專屬性、私密性更
      形提高，一般人均有妥為保管存摺、印鑑章、提款卡，以
      防止被他人冒用之認識，縱有特殊情況偶有將存摺、印鑑
      章、提款卡交付他人之需，亦必深入瞭解其用途後再行提
      供以使用，若落入不明人士手中，極易被利用為取贓之犯
      罪工具，恆係吾人日常生活經驗與事理，而被告於本院審
      理時既已供認：伊之前辦理貸款，銀行僅要求伊提出在職
      證明及雙證件，並無需提出存摺、提款卡，且伊有聽過人
      頭帳戶，就是拿別人的帳戶來用，伊將存摺、提款卡交給
      別人，別人就可以拿伊的存摺、提款卡來用等語，足認被
      告當時具有相當之智識程度與生活經驗，對此亦當認識甚
      明，衡情被告應能懷疑並預見於辦理貸款之際要求提供帳
      戶存摺、提款卡及其密碼之目的，可能供不法詐騙份子用
      以詐使他人將款項匯入後，再加以提領之用。又被告縱有
      貸款之意，然交付帳戶之存摺、提款卡及密碼既非貸款所
      需且無必要，況被告自承不知「黃經理」之真實姓名年籍
      ，且未曾見過面，事後亦無法聯絡，僅因報紙分類廣告及
      需款甚急，竟仍將其所有之上開華南銀行七堵分行帳戶存
      摺、提款卡及密碼以托運方式交付未曾謀面且不知真實姓
      名年籍之人使用，依卷內事證，雖無證據證明被告知悉詐
      騙被害人之犯罪集團成員如何犯罪，或被告與犯罪集團成
      員間有何共同正犯關係，惟被告既無從知悉且無法掌握帳
      戶是否遭人非法使用，則該等犯罪集團成員將被告提供之
      上開華南銀行七堵分行帳戶供作提領不法詐騙款項之用，
      顯然為被告所可預見且不違反被告之本意，被告自有幫助
      詐欺取財之不確定故意甚明。
（三）綜上，本件事證明確，被告上揭犯行，已經證明，應依法
      論科。
三、按幫助犯之成立，主觀上行為人須有幫助故意，客觀上須有
    幫助行為，意即需對於犯罪與正犯有共同之認識，而以幫助
    之意思，對於正犯資以助力，而未參與實施犯罪之行為者而
    言。被告將所有之上開華南銀行七堵分行帳戶之存摺、提款
    卡及提款卡密碼提供予該不詳詐騙集團成員，供其詐騙被害
    人財物，顯係基於幫助他人詐取財物之犯意所為，屬刑法詐
    欺罪構成要件以外之行為，被告既以幫助他人犯罪之意思而
    參與犯罪構成要件以外之行為，核其所為，係犯刑法第30條
    第1 項、第339 條第1 項詐欺取財罪之幫助犯。又被告係幫
    助他人犯罪，爰依刑法第30條第2 項規定減輕其刑。再被告
    以同時交付上開銀行帳戶存摺、金融卡及密碼予「黃經理」
    及其所屬詐騙集團成員使用之一幫助詐欺行為幫助該詐騙集
    團分別詐騙被害人楊美珠、甲○○、陳駿杰、蕭人豪等人之
    財物，為想像競合犯，應依刑法第55條之規定從一重處斷。
    另被告提供上開華南銀行七堵分行帳戶助成詐騙集團對被害
    人楊美珠、陳駿杰、蕭人豪等人詐欺取財部分（即臺灣臺北
    地方法院檢察署98年度偵字第23435 號、臺灣基隆地方法院
    檢察署98年度偵字第3748、3791號移送併辦意旨書）雖未經
    檢察官起訴，惟該部分與已起訴部分，既有想像競合犯之裁
    判上一罪關係，自為起訴效力所及，本院應併予審理。爰審
    酌被告可預見將帳戶提供他人恐遭詐欺集團用以詐騙他人財
    物，竟仍未經詳細查證，任意將其金融機構帳戶交予他人使
    用，助長詐騙財產犯罪之風氣，造成無辜民眾受騙而受有金
    錢損失，實為當今社會詐財事件發生之根源，並擾亂金融交
    易往來秩序及社會正常交易安全甚鉅，且亦因被告提供個人
    帳戶，致使執法人員難以追查正犯之真實身分，所為非是，
    復兼衡被告之犯罪動機、目的、手段、素行、犯後態度及被
    害人所受之損害等一切情狀，量處如主文所示之刑，並依刑
    法第41條第1 項前段之規定，諭知易科罰金之折算標準，以
    資懲儆。另被告所交付供詐欺集團使用之存摺、提款卡等物
    ，雖係提供充為幫助該詐欺集團行騙所用，惟存摺、提款卡
    依金融機構與客戶之契約，係由金融機構提供予客戶使用，
    客戶結清帳戶時須將存摺及提款卡繳回，而客戶如有留存存
    摺必要時，則由金融機構於該存摺註記作廢等字樣後，客戶
    始得留存等情觀之，金融存摺及提款卡在金融機構尚未作廢
    前，其所有權應仍屬金融機構所有，自不得宣告沒收。
據上論斷，應依刑事訴訟法第299 條第1 項前段，刑法第339 條
第1 項、第30條、第55條、第41條第1 項前段，刑法施行法第1
條之1 第1 項、第2 項前段，判決如主文。
本案經檢察官徐文豪到庭執行職務。
中    華    民    國    98    年    12    月    30    日
                刑事第十二庭審判長法  官  魏  于  傑
                                  法  官  李  文  娟
                                  法  官  羅  國  鴻
以上正本證明與原本無異。
如不服本判決，應於判決送達後10日內向本院提出上訴狀（應附
繕本），其未敘述上訴理由者，應於上訴期間屆滿後20日內補提
理由書狀於本院，上訴於臺灣高等法院。
                                  書記官   戴  育  萍
中    華    民    國    99    年    1     月    5     日
【論罪科刑法條】
刑法第339條
意圖為自己或第三人不法之所有，以詐術使人將本人或第三人之
物交付者，處5 年以下有期徒刑、拘役或科或併科1 千元以下罰
金。
以前項方法得財產上不法之利益或使第三人得之者，亦同。
前二項之未遂犯罰之。

司法院資訊處製作；財團法人民間司法改革基金會備份。
